臺灣高等法院民事判決
110年度上更一字第158號
上  訴  人  昶信塑膠工業股份有限公司

兼
法定代理人  陳奕男  
            高臺麟  
            高盟慧  
            梁力友  
共      同
訴訟代理人  蔡慶文律師
被 上訴 人  晉裕工業股份有限公司

兼
法定代理人  李昌盛  
共      同
訴訟代理人  曾國龍律師
            石正宇律師
上列當事人間請求回復原狀等事件，上訴人對於中華民國109年1
月31日臺灣臺北地方法院108年度訴字第3948號第一審判決提起
上訴，經最高法院發回更審，本院於111年1月25日言詞辯論終結
，判決如下：
    主      文
上訴駁回。
第一審訴訟費用除確定部分外及第二審、發回前第三審訴訟費用
，均由上訴人負擔。　　
    事實及理由
一、被上訴人主張：伊與上訴人昶信塑膠工業股份有限公司（下
    稱昶信公司）及其股東即上訴人陳奕男、高臺麟、高盟慧、
    梁力友為合作投資開發昶信公司研發之CPET塑膠原料（下稱
    系爭原料）市場，於民國107年4月3日簽訂合作協議書（下
    稱系爭協議），約定伊以新臺幣（下同）1000萬元取得昶信
    公司5%股份，上訴人則應於簽約10日內給付伊第一期款500
    萬元後，同時辦理昶信公司增資500萬元並交付移轉增資股
    份之文件，如有違反，伊得逕解除系爭協議。嗣伊於107年4
    月16日依約匯款500萬元予上訴人，上訴人卻未依約辦理增
    資及移轉股權，迭經催告仍置之不理，伊已於108年5月20日
    發函依系爭協議第1條第3項約定，向上訴人全體解除系爭協
    議，自得請求返還匯款。爰依民法第259條第1款、第2款或
    第179條規定，求為命上訴人給付500萬元及自107年4月16日
    起算法定遲延利息之判決（原審就此部分為上訴人敗訴之判
    決，經其提起上訴。未繫屬本院者，不予贅載）。 
二、上訴人則以：兩造並未約定伊應辦理昶信公司增資及移轉股
    權之履行期，被上訴人未依民法第229條規定定期催告，伊
    自不負遲延責任，被上訴人逕予解約，並非合法，自不得請
    求返還500萬元。又被上訴人未依系爭協議第2條第1項約定
    另行設立新公司，伊亦得類推適用民法第264條第1項規定，
    拒絕辦理昶信公司增資及移轉股權，以阻卻被上訴人依系爭
    協議第1條第3項約定行使解除權等語，資為抗辯。並上訴聲
    明：㈠原判決關於命上訴人為給付部分及假執行宣告均廢棄
    。㈡上開廢棄部分，被上訴人在第一審之訴及假執行之聲請
    均駁回。
三、本院之判斷
（一）被上訴人主張依系爭協議第1條第3項之約定解除權，解除
      系爭協議，應屬有據。
  ⒈按契約之解除，除基於法律之規定（法定解除權）外，倘契
    約當事人於契約成立之同時，在契約內約定解除契約之權利
    （約定解除權）者，當事人之一方於該約定之解除權情事發
    生時，即得依契約之約定行使解除權，不受法律規定之限制
    。又系爭協議第1條第3項約定：「乙方（即被上訴人）應自
    本協議簽訂時起算十個日曆天內，將第1 項之對價50％，即
    伍佰萬元，以現金匯入甲方（即上訴人）共同指定之帳戶，
    甲方同時應辦理增資500 萬元作業並將移轉昶信公司增資後
    2.5％ 股份之文件交付乙方，憑以辦理股權移轉手續，如有
    違反，他方得逕為解除本協議。」等語（見原審卷第39頁）
    ，已約明上訴人應於被上訴人給付500萬元之同時，辦理增
    資作業，以移轉增資股權，如有違反，被上訴人即得逕為解
    除系爭協議，要無疑義。
  ⒉被上訴人主張其於107年4月16日依系爭協議第1條第3項約定
    ，將500萬元匯入上訴人共同指定昶信公司設於合作金庫銀
    行沙鹿分行0000000000000號帳戶，上訴人迄未依同條項約
    定辦理增資及移轉股權，被上訴人遂於108年5月20日寄發律
    師函，依系爭協議第1條第3項約定，向上訴人全體為解除系
    爭協議之意思表示等情，業據其提出匯款申請書、律師函暨
    回執等件為證（見原審卷第49頁至第67頁），且為上訴人所
    不爭執（見本院卷第93頁至94頁），堪信為真實。基此，被
    上訴人業依系爭協議第1條第3項約定，向上訴人全體為解除
    系爭協議之通知，系爭協議即已合法解除。至被上訴人並非
    主張上訴人給付遲延而依民法第254條等法定解除權解除系
    爭協議，是上訴人所執被上訴人應先行催告始負遲延責任之
    抗辯，核與被上訴人得否行使約定解除權無涉，自無足取。
  ⒊另系爭協議第2條第1項固約定：「乙方（即被上訴人）有權
    依實際需求決定是否成立新公司，如乙方決定不成立新公司
    ，則應於陸個月期限屆至一個月前以書面通知甲方（即上訴
    人），甲方不得異議」等情（見原審卷第39頁至第40頁）。
    惟依上開約款文義可知，被上訴人並不負成立新公司之契約
    義務，被上訴人得依其需求而決定是否成立新公司，此約款
    與上訴人應依系爭協議第1條第3項約定辦理增資及移轉股權
    予被上訴人之主給付義務間，並無基於公平原則而生之實質
    履行牽連關係，上訴人據此主張類推適用民法第264條第1項
    規定，拒絕履行系爭協議第1條第3項之契約義務，並阻卻約
    定解除權之發生云云，要屬無據。
（二）被上訴人得依民法第259條第1、2款規定，請求上訴人返
      還500萬元本息。
　  按契約解除時，當事人雙方回復原狀之義務，除法律另有規定或契約另有訂定外，依左列之規定：一、由他方所受領之給付物，應返還之。二、受領之給付為金錢者，應附加自受領時起之利息償還之，民法第259條第1、2款定有明文。被上訴人依系爭協議第1條第3項約定解除系爭協議後，因兩造就被上訴人依約給付之500萬元，並未約明日後倘須返還時，應以無息方式返還，是被上訴人於107年4月16日匯款500萬元至上訴人指定之銀行帳戶後，系爭協議經合法解除，被上訴人依民法第259條第1、2款規定，請求上訴人償還已受領之500萬元，並加計受領時即107年4月16日起至清償日止，按法定利率即週年利率5%計算之利息，即屬有據。
四、綜上所述，被上訴人依民法第259條第1、2款規定，請求上訴人返還500萬元，及加計自受領時即107年4月16日起至清償日止，按週年利率5%計算之利息，為有理由，應予准許。原審判命上訴人如數給付，並無違誤。上訴意旨指摘原判決此部分不當，求予廢棄，為無理由，應駁回其上訴。
五、本件事證已臻明確，兩造其餘攻擊防禦方法與舉證，核與判
    決結果不生影響，爰不贅述，併此敘明。
六、據上論結，本件上訴為無理由，爰判決如主文。
中　　華　　民　　國　　111 　年　　2 　　月　　22　　日
                  民事第十八庭
                      審判長法  官  黃明發   
                            法  官  林政佑
                            法  官  陳  瑜

正本係照原本作成。
如不服本判決，應於收受送達後20日內向本院提出上訴書狀，其
未表明上訴理由者，應於提出上訴後20日內向本院補提理由書狀
（均須按他造當事人之人數附繕本）上訴時應提出委任律師或具
有律師資格之人之委任狀；委任有律師資格者，另應附具律師資
格證書及釋明委任人與受任人有民事訴訟法第466 條之1第1項但
書或第2項所定關係之釋明文書影本。
中　　華　　民　　國　　111 　年　　2 　　月　　22　　日

　　　　　　　　　　　　　　書記官  江怡萱